【裁判字號】    95,訴,41
【裁判日期】    950731
【裁判案由】    侵權行為損害賠償
【裁判全文】
臺灣宜蘭地方法院民事判決                95年度訴字第41號
原      告  丙○○
被      告  丁○○
上列當事人間侵權行為損害賠償事件，本院於民國95年7月11日
言詞辯論終結，判決如下：
    主  文
原告之訴駁回。
訴訟費用由原告負擔。
    事實及理由
一、原告主張：緣被告前向臺灣宜蘭宜蘭地方法院檢察署以原告
    於民國93年10月15日上午九時許，在宜蘭縣頭城鎮○○路「
    東方瑞士大樓」地下停車場路入口處，意圖散步於眾，當場
    向訴外人乙○○傳述足以毀損被告名譽之事提起告訴，經臺
    灣宜蘭地方檢察署檢察官偵查後，認原告涉犯誹謗罪而以94
    年度偵字第1458號提起公訴，經本院以94年度易字第228號
    刑事判決判處原告拘役50日，原告不服提起上訴，經臺灣高
    等法院以94年度上易字第1668號刑事判決撤銷第一審刑事判
    決，改判原告無罪確定。原告因被告捏造事實之行為致身心
    與名譽遭受無可彌補的傷害，爰依侵權行為之法律關係，請
    求被告應給付原告新臺幣（下同）1,000,000元，及自起訴
    狀繕本送達翌日起至清償日止，按週年利率百分之五計算之
    利息。
二、被告則以：本件刑事告訴業經臺灣宜蘭地方法院檢察署檢察
    官多次開庭詳查後提起公訴，且經本院刑事庭判決判處原告
    拘役50日，足徵被告確有相當之證據足以證明原告有誹謗被
    告之情事，嗣雖經臺灣高等法院刑事判決改判原告無罪，然
    此不過是第一、二審法院對證據取捨、事實認定之不同，尚
    難以此認定被告當初之指述有何故意、過失之不法侵權行為
    。又按「人民有請願、訴願及訴訟之權」，憲法第16條定有
    明文。本件被告依據同社區之訴外人乙○○、甲○○所轉述
    ，依此客觀事實判斷，實有正當理由相信原告確有妨害被告
    名譽之犯罪行為，而對之提出刑事告訴，且原告並遭地檢署
    起訴及地方法院判決有罪，縱使事後臺灣高等法院改判原告
    無罪，亦應認被告無過失，否則將造成寒蟬效應，人人懼怕
    萬一無法定對方罪，反遭求償之情形，而不敢主張自身權益
    ，故被告不應負侵權行為賠償之責任等語，資為抗辯。並聲
    明：駁回原告之訴。
三、本院之判斷：
  (一)原告主張被告前向臺灣宜蘭宜蘭地方法院檢察署提起誹謗告
    訴，經臺灣宜蘭地方檢察署檢察官偵查後，認原告涉犯誹謗
    罪而以94年度偵字第1458號提起公訴，經本院以94年度易字
    第228號刑事判決判處原告拘役50日，原告不服提起上訴，
    經臺灣高等法院以94年度上易字第1668號刑事判決撤銷第一
    審刑事判決，改判原告無罪確定等情，此為被告所不爭執，
    並經本院調閱94年度易字第228號、94年度上易字第1668號
    等刑事卷宗，核無不合，原告此部分之主張應堪信為真實。
  (二)按民法第184條第1項前段規定：「因故意或過失，不法侵害
    他人之權利者，負損害賠償責任。」原告主張被告捏造事實
    向臺灣宜蘭地方法院檢察署提起誹謗告訴，致原告遭受刑事
    訴追而受有身心及名譽之損害。被告則抗辯其係經由訴外人
    乙○○、甲○○之轉述，因認名譽受有損害而提起告訴。查
    被告前於94年1月17以原告涉犯誹謗罪嫌向臺灣宜蘭地方法
    院檢察署提起告訴（參見臺灣宜蘭地方法院檢察署94年度他
    字第69號偵查卷第1頁告訴狀），而關於被告所稱其知悉事
    發之緣由，依訴外人乙○○、甲○○於警、偵訊及刑事第一
    審中之歷次證述關於案發之主要經過，係原告於「東方瑞士
    大樓」地下停車場路入口處，向訴外人乙○○傳述足以毀損
    被告名譽之事，並適為訴外人甲○○所聽聞，而於事後訴外
    人乙○○、甲○○將上情分別告知原告。再訴外人張月雲於
    本院審理中亦結證稱：「當天晚上7點多好像被告找原告要
    問這件事，就吵架並到警察局，他們吵架的時候我並不在場
    ，是之後他們去警察局時我們住戶才一起去看，我在警察局
    門口時有告訴被告我目睹這件事，之後因為被告告原告妨害
    名譽案件，所以請我去作證人。」（參見本院95年6月13日
    言詞辯論筆錄），是參酌證人張月雲於本院之證述，及其與
    訴外人乙○○於刑事案件中之證述，被告抗辯其係經由他人
    之轉述後，始向地檢署提起誹謗告訴應可採信。
  (三)次按刑事審理之目的，係為確定國家刑罰權對於被告是否存
    在，由於此項刑罰權之行使，攸關個人之生命自由權利，是
    其證據證明採行之法則，不若民事訴訟程序係為解決私人民
    事糾紛，於訴訟程序中原則採取「優勢證據」為標準，於刑
    事訴訟程序中，須公訴人所提證據已達「無可合理懷疑之程
    度」，始得對被告予以論罪科刑。是於刑事訴訟程序中關於
    證據之取捨標準既屬嚴苛，再加上證人之供述證據中，因人
    之記憶有限，縱對印象較深之事務能記得，然對發生的細節
    則可能忘記或混淆，關於證人前後就部分情節供述不一，不
    必然即為證人虛偽之陳述，而可能係記憶隨時間淡忘或混淆
    之可能。雖原告涉犯誹謗罪嫌一案經刑事第二審法院以證人
    所述情節前後不一而判決原告無罪，惟法院係本於其自由心
    證判斷證據之證明力，關於原告毀謗罪一案中，公訴人所舉
    之證據未達「無可合理懷疑之程度」，致原告受有無罪之判
    決，惟參以刑事訴訟法第232條規定：「犯罪之被害人，得
    為告訴。」，為保障告訴人之權益，縱認告訴人申告之犯罪
    事實經法院判決無罪，此項無罪之認定，當不必然即可推論
    告訴人有虛構誣陷之情事。而按當事人主張有利於己之事實
    者，就其事實有舉證之責任，民事訴訟法第277條前段定有
    明文，原告雖以其與被告及訴外人乙○○、甲○○平時交往
    即有嫌隙，而認被告假藉他人不實傳述誣告原告，惟依前述
    ，除原告所提誣告案中起訴書、判決書等文件，及原告所稱
    被告及訴外人乙○○、甲○○等投訴、占用公共空間資料外
    ，並無提出其他相關證據證明被告虛構誣陷原告之情事，是
    原告之主張洵屬無據。
  (四)綜上所陳，被告經由訴外人乙○○、甲○○之告知始向臺灣
    宜蘭地方法院檢察署對原告提出誹謗告訴，該毀謗案經檢察
    官提起公訴，並經本院刑事庭判決有罪，嗣後雖經臺灣高等
    法院撤銷改判無罪，但尚難據此而認被告有虛構誣陷之情事
    。從而原告基於侵權行為之法律關係，請求被告賠1,000,
    000元，及自起訴狀繕本送達翌日起至清償日止，按週年利
    率百分之五計算之利息，為無理由，應予駁回。
四、據上論結，本件原告之訴為無理由，依民事訴訟法第78條，
    判決如主文。
中    華    民    國    95    年    7     月    31    日
                          臺灣宜蘭地方法院民事庭
                              法  官  辜  漢  忠
正本與原本無異。
如對本判決上訴，須於判決送達後20日內向本院提出上訴狀 (須
附繕本)。
中    華    民    國    95    年    8     月    1     日
                              書記官  陳  憲  文


司法院資訊處製作；財團法人民間司法改革基金會備份。
